【裁判字號】    98,聲,279
【裁判日期】    980629
【裁判案由】    返還提存物
【裁判全文】
臺灣嘉義地方法院民事裁定  98年度聲字第279號
聲  請  人  台中商業銀行股份有限公司斗南分公司
法定代理人  甲○○
相  對  人  乙○○
上列聲請人聲請返還提存物事件，本院裁定如下：
    主  文
本院九十六年度存字第八一四號提存事件聲請人所提存之擔保金
新臺幣壹佰伍拾參萬元，准予返還。
聲請程序費用由相對人負擔。
    理  由
一、按訴訟終結後，供擔保人證明已定20日以上之期間，催告受
    擔保利益人行使權利而未行使者，或法院依供擔保人之聲請
    ，通知受擔保利益人於一定期間內行使權利並向法院為行使
    權利之證明而未證明者，法院應依供擔保人之聲請，以裁定
    命返還其提存物或保證書，民事訴訟法第104條第1項第3款
    定有明文，依同法第106條之規定，於其他依法令供訴訟上
    之擔保者，亦準用之。是其所謂之「訴訟終結」，係指依假
    扣押所保全之請求提起之本案訴訟終結；如供擔保人未提起
    本案訴訟時，則指假扣押裁定及假扣押執行程序均不存在者
    而言（最高法院92年度台抗字第19號裁定參照）。又所謂訴
    訟終結，固應包括撤銷假扣押或假處分裁定及執行程序終結
    在內，惟保全程序之執行具有緊急性，須迅速實施始符保全
    之旨，故強制執行法第132條第3項規定債權人收受假扣押或
    假處分裁定後已逾30日者不得聲請執行。是以假扣押或假處
    分之供擔保人如於收受假扣押或假處分裁定已逾上開期間而
    未聲請執行時，該裁定即喪失執行名義效力，供擔保人既不
    得再以該裁定為執行名義聲請執行，自難以其未聲請撤銷假
    扣押或假處分裁定，即謂其不得依上開規定定期催告受擔保
    利益人行使權利。
二、本件聲請意旨略以：聲請人與相對人間請求清償債務事件，
    聲請人前遵鈞院96年度裁全字第1323號民事假扣押裁定，為
    擔保假扣押之執行，曾提供新臺幣（下同）1,530,000元為
    擔保，並以鈞院96年度存字第814號提存事件提存後，聲請
    就相對人之財產為假扣押，業經鈞院以96年度執全字第662
    號假扣押執行在案。茲因聲請人已聲請撤回假扣押執行，雖
    聲請人並未撤銷假扣押裁定，惟債權人收受假扣押裁定後已
    逾30日者，不得聲請執行，強制執行法第132條第3項定有明
    文，故未撤銷假扣押裁定仍不妨礙聲請人催告相對人之權利
    ，而聲請人亦已定二十日以上期間催告相對人即擔保利益人
    行使權利而未行使，爰依法聲請裁定返還擔保金等語，並提
    出本院96年度裁全字1323號裁定、96年度存字第814號提存
    書、國庫存款收款書、民事撤回假扣押執行聲請狀、本院民
    事執行處囑託查封登記書、96年度執全新字第662號假扣押
    強制執行事件撤回通知書、存證信函及回執等（均為影本）
    為證。
三、聲請人上揭主張，經依職權調閱本院96年度裁全字第1323號
    、96年度執全字第662號假扣押保全程序暨執行案卷、96年
    度存字第814號擔保提存卷等核閱屬實，符合民事訴訟法第1
    04條第1項第3款所定之「訴訟終結」情形。又聲請人定二十
    日以上期間催告相對人行使權利迄未行使等情，亦有存證信
    函及回執附卷可證，揆諸首揭規定及說明，聲請人之聲請即
    有理由，應予准許。
四、依民事訴訟法第95條、第78條規定裁定如主文。
中    華    民    國    98    年    6     月    29    日
                  民事第一庭法  官  柯月美
以上正本係照原本作成。
如對本裁定抗告須於裁定送達後10日內向本院提出抗告狀。
中    華    民    國    98    年    6     月    29    日
                            書記官  李文政


司法院資訊處製作；財團法人民間司法改革基金會備份。
